臺灣高等法院民事判決
111年度上易字第273號
上  訴  人  黃于珊  
 
被上訴人    吳品毅  
上列當事人間請求損害賠償事件，上訴人對於中華民國110年12
月24日臺灣新北地方法院110年度訴字第810號第一審判決提起上
訴，本院於111年4月20日言詞辯論終結，判決如下：
    主      文
上訴駁回。
第二審訴訟費用由上訴人負擔。 
    事實及理由
一、被上訴人主張：伊與上訴人於民國91年9月18日結婚迄今，
    詎上訴人竟於108年1月至同年11月28日間與原審被告陳坤炳
    交往，並於上開交往期間與陳坤炳至少發生一次性行為。嗣
    因陳坤炳於108年11月28日至伊住處詢問上訴人行蹤，上訴
    人方於同年月30日向伊坦承上開婚外情。又伊與上訴人於10
    9年4月5日協議分居，於搬家時發現上訴人曾對陳坤炳提出
    妨害自由告訴，經臺灣南投地方檢察署以108年度偵字5475
    號（嗣經臺灣南投地方法院以109年度訴字第98號判決陳坤
    炳罪刑，下稱刑事另案）提起公訴之起訴書，始知上訴人與
    陳坤炳於交往期間至少發生一次性行為。是上訴人與陳坤炳
    共同侵害伊基於配偶關係之身分法益而情節重大，致伊精神
    受有重大之痛苦，爰依民法第184條第1項、第185條第1項前
    段、第195條第1項、第3項等規定，求為命上訴人與陳坤炳
    連帶給付被上訴人新臺幣(下同)70萬元；並願供擔保請准宣
    告假執行。【原審判決上訴人、陳坤炳應分別給付被上訴人
    各25萬元、5萬元，並附條件准、免假執行之宣告，另駁回
    被上訴人其餘之訴及假執行之聲請。上訴人就判決其敗訴部
    分聲明不服提起上訴，被上訴人、陳坤炳就其敗訴部分則未
    聲明不服(此部分非本院審理範圍）】答辯聲明：上訴駁回
    。
二、上訴人則以：被上訴人於婚後稍有不順即毆打伊出氣，多年
    來皆以肢體、言語不斷虐待伊，伊曾於106年2月10日報案並
    申請保護令。嗣於108年7月底，伊遭被上訴人辱罵、趕離共
    同住所，但伊並未與陳坤炳交往或發生性行為，被上訴人並
    未具體舉證證明伊有何侵權行為。又縱伊有侵害被上訴人配
    偶身分法益行為，然被上訴人於108年11月25日即已知悉刑
    事另案，並於109年3月8日對伊表示宥恕，顯已拋棄本件侵
    權行為損害賠償請求權等語，資為抗辯。並上訴聲明：㈠原
    判決不利上訴人部分廢棄。㈡上開廢棄部分，被上訴人在第
    一審之訴及假執行之聲請均駁回。
三、查兩造於91年9月18日結婚迄今一節，為兩造所不爭執（本
    院卷第62頁），且有個人戶籍資料查詢結果可稽（原審限閱
    卷），信屬真實。又被上訴人主張上訴人與陳坤炳108年1月
    至同年11月28日間交往，並至少發生一次性行為而侵害其配
    偶身分法益，然為上訴人否認，並以上開情詞置辯，本院判
    斷如下：
㈠、按因故意過失不法侵害他人權利者，負損害賠償之責任；故
    意以背於善良風俗之方法，加損害於他人者亦同，民法第18
    4條第1項定有明文。不法侵害他人之身體、健康、名譽、自
    由、信用、隱私、貞操，或不法侵害其他人格法益而情節重
    大者，被害人雖非財產上之損害，亦得請求賠償相當之金額
    ，其名譽被侵害者，並得請求回復名譽之適當處分；且此於
    不法侵害他人基於父、母、子女或配偶關係之身分法益而情
    節重大者準用之，民法第195條第1項、第3項規定甚明。再
    按婚姻係以夫妻之共同生活為目的，配偶應互相協力保持其
    共同生活之圓滿安全及幸福，夫妻互守誠實，係確保其共同
    生活之圓滿安全及幸福之必要條件。是有配偶之人與他人交
    往，或明知他人有配偶卻故與之交往，其互動方式依一般社
    會通念，如已逾越普通朋友間一般社交行為，並足動搖婚姻
    關係所重應協力保持共同生活圓滿安全幸福之忠實目的時，
    即屬侵害他方配偶之身分法益，該不誠實之配偶及與之交往
    之人，均為侵害配偶身分法益之共同侵權行為人，不以發生
    通姦、相姦行為者為限。經查：
１、依上訴人於刑事另案偵查中證稱：108年11月28日案發當時與
    陳坤炳是男女朋友，當時伊與陳坤炳有些糾紛，想分手等語
    （刑事另案偵卷第22頁）；復於刑事另案一審審理中具狀陳
    稱：「於陳坤炳108年1月近而結識交往」等語（刑事另案一
    審卷一第329頁），並於審理中證述：陳坤炳是伊前男友，1
    08年6、7月間陳坤炳去台中，有將金融卡交給伊、告知伊密
    碼，因陳坤炳工作很忙要伊幫他提領薪水，錢是作為伊等共
    同生活使用，包括支付二人的生活開銷、陳坤炳的保險費用
    、房子的水電費、手機費用等，都是伊提領後繳付等語（刑
    事另案一審卷二第51頁、第79至80頁），可見上訴人於刑事
    另案已自承於108年1月間至同年11月28日與陳坤炳交往，二
    人並以男女朋友關係自居。再參以上訴人與陳坤炳間之LINE
    對話內容，上訴人曾於108年8月16日表示：「小孩我處理好
    了，我想我不是你想要的，抱歉」等語（刑事另案一審卷二
    第117頁）。上訴人並於刑事另案一審證稱：「【問：妳有
    無跟被告（即陳坤炳）說過，妳曾經懷有過被告的小孩？】
    有說過，當時是開玩笑的，事實上並沒有」、「（問：你說
    的『小孩我處理好了，我想我不是你想要的，抱歉』這句話是
    什麼意思？）也是開玩笑的」、「（事實上並沒有所謂的引
    產或者是墮胎的情形？）是」等語（刑事另案一審卷二第72
    至73頁）；可見被上訴人主張上訴人與陳坤炳交往期間應曾
    發生性行為，否則上訴人豈有可能傳送「小孩我處理好了」
    等語之訊息予陳坤炳，且於刑事另案僅回答沒有所謂的引產
    或墮胎情事，而非稱伊等間未發生性行為情事，亦屬可信。
    酌以陳坤炳於刑事另案一審亦陳稱：伊於108年11月28日想
    要結束自己的生命，因為伊被甲○○騙，她說有伊的小孩，肚
    子痛要伊去照顧她，伊選擇了甲○○，沒有回去送父親最後一
    程等語（刑事另案一審卷一第324頁），益徵其與上訴人交
    往時確有發生性行為。是陳坤炳於原審改口否認有與上訴人
    發生性行為及上訴人否認有與陳坤炳交往或發生性行為，均
    難認屬實。
２、又上訴人稱因被上訴人多年來皆以肢體、言語不斷虐待上訴
    人，兩造婚姻係因被上訴人多年家暴行為而生破綻，被上訴
    人未有配偶身分法益受侵害之損害云云，固據提出驗傷診斷
    書、診斷證明書、家庭暴力通報表、與被上訴人之對話、簡
    訊內容等件為證（原審卷第243至254頁），惟為被上訴人所
    否認。經查，觀之上開驗傷診斷書開立時間為97年8月13日
    （原審卷第243頁至244頁），迄今已有13餘年之久，上訴人
    復未舉證證明所受傷勢原因為被上訴人毆打所造成。另診斷
    證明書雖記載上訴人於106年2月4日受有「前頸抓傷：上唇
    、雙側前臂、右手及右大腿多處挫傷」之傷勢，上訴人並據
    此為家庭暴力通報（原審卷第245至247頁），然其仍未進一
    步證明該傷勢為被上訴人毆打所致。再上訴人與被上訴人於
    108年6月22日、108年7月7日、20日之訊息對話（原審卷第2
    49頁至254頁），其內容雖可見被上訴人對上訴人有諸多不
    理性、過激之責罵言語，然該等對話係發生在上訴人已離家
    與陳坤炳交往期間，上開對話又僅為截錄，無法窺得對話內
    容之全貌，自難遽認被上訴人上開言語均事出無因，且為導
    致上訴人離家之原因。況上訴人既與被上訴人存有婚姻關係
    ，縱兩造間相處不睦，仍應互負忠誠義務，尚難以兩造間相
    處出現問題，而執以為對婚姻不忠之藉口。參以於刑事另案
    發生時，被上訴人於109年3月8日尚且傳訊息予上訴人稱：
    「在一起這麼多年我對妳是有份感情，但最後我還是會保護
    妳，不管結果是怎樣我會跟妳一起面對...」、「...這麼多
    年一直如此，讓妳一直被人利用，從現在開始到結束我會一
    直陪著妳，就算等到慘酷事實我也不怪妳，也會真心祝福曾
    經陪著我這麼多年的付出，心裡滿是感激，回家路上小心。
    」等語，有兩造間對話可參(本院卷第77至78頁），顯見其
    仍基於夫妻情分，願意陪同上訴人面對，故上訴人不能以被
    上訴人對其曾有前開相罵言語即卸免其侵害被上訴人配偶身
    分法益之責。至上訴人抗辯被上訴人已對其表示宥恕而拋棄
    本件損害賠償請求權或為免除債務云云，並以兩造前開LINE
    對話內容為據（本院卷第77至78頁）。然審諸被上訴人傳送
    予上訴人之上開訊息內容乃被上訴人表達對上訴人仍有感情
    ，願意一起面對事實之情份，尚無表示拋棄本件損害賠償請
    求權或免除債務之意，故上訴人上開所辯，亦不足取。
３、準此，上訴人於108年1月至同年11月28日間與陳坤炳交往，
    交往期間並與陳坤炳至少發生性關係一次，顯逾越一般男女
    社交之正常分際，已足以破壞與被上訴人間之婚姻共同生活
    之圓滿、安全及幸福，從而被上訴人主張上訴人上開行為侵
    害其配偶身分法益情節重大，洵堪採信。上訴人抗辯被上訴
    人未舉證證明伊侵害其何權利云云，不足採取。
㈡、按不法侵害他人之人格權，被害人受有非財產上損害，請求
    加害人賠償相當金額之慰撫金時，法院對於慰撫金之量定，
    應斟酌實際加害情形、所造成之影響、被害人痛苦之程度、
    兩造之身分地位經濟情形及其他各種狀況，以核定相當之數
    額（最高法院47年度台上字第1221號、51年度台上字第223
    號裁判意旨參照）。本院審酌兩造於91年9月18日結婚，婚
    姻關係現仍存續中，被上訴人為高中肄業，為機械操作員，
    月收入約4萬餘元，108年度、109年度所得分別為30餘萬、4
    0餘萬元，108年度、109年度財產總額均為60餘萬元；上訴
    人為國中畢業，為服務業內勤人員，月收入為2萬餘元，108
    年度、109年度所得分別為15餘萬、1萬餘元，108年度、109
    年度財產總額均為60餘萬元等情，業據其等各自陳明在卷（
    本院卷64頁），且有兩造稅務電子閘門財產所得調件明細表
    存卷可參（見本院限閱卷），及上訴人與陳坤炳前揭所為對
    被上訴人婚姻、生活影響程度甚鉅等一切情狀，認被上訴人
    請求上訴人賠償其慰撫金25萬元，尚屬適當。
四、綜上所述，被上訴人依民法第184條第1項前段、第195條第1
    項、第3項規定，請求上訴人給付25萬元，為有理由，應予
    准許。從而原審所為上訴人敗訴之判決，並無不合。上訴意
    旨指摘原判決此部分不當，求予廢棄改判，為無理由，應予
    駁回。
五、本件事證已臻明確，兩造其餘之攻擊或防禦方法及所用之證
    據，經本院斟酌後，認為均不足以影響本判決之結果，爰不
    逐一論列，附此敘明。
六、據上論結，本件上訴為無理由，依民事訴訟法第449條第1項
    、第78條，判決如主文。　　
中　　華　　民　　國　　111 　年　　4 　　月　　27　　日
                  民事第十三庭  
                      審判長法  官  邱景芬
                            法  官  林純如
                            法  官  柯雅惠 
正本係照原本作成。
不得上訴。
中　　華　　民　　國　　111 　年　　4 　　月　　28　　日

  　　　　　　　　　　　　　書記官  陳泰寧